---
title: "Proyecto Modelación Estadística en Ecología"
output: pdf_document
---

Estos datos se obtuvieron a partir del estudio de Ueno *et al.* 2015 [DOI:10.1111/1365-2435.12519](https://doi.org/10.1111/1365-2435.12519), en el cual los autores infirieron el rendimiento de *Lolium multiflorum* a partir de la cantidad de biomasa (g por planta), bajo los efectos de la exposición a Ozono troposférico (presencia/ausencia), la interacción del hongo endófito *Epiclöe ocultans* (presencia/ausencia) y la exposición a herbívoros (presencia/ausencia de áfidos).

A partir de estos datos, queremos modelar la cantidad de biomasa en respuesta a los distintos tratamientos.

# Diseño experimental


**pendiente**

### Variables


```{r echo=FALSE}
#Tabla

variables <- data.frame(
  "Variable" = c("Respuesta", "Efecto", "Efecto", "Efecto", "Efecto"), 
  "Nombre" = c("Biomasa", "Año", "Ozono", "Endófitos", "Áfidos"), 
  "Unidades" = c("(g/planta)", "NA", "(presencia/ausencia)", "(presencia/ausencia)", "(presencia/ausencia)"),
  "Tipo" = c("Continua", "Categórica", "Categórica Binaria", "Categórica Binaria", "Categórica Binaria"))

knitr::kable(variables)
```


# Datos

```{r include=FALSE}
library(tidyverse)
db1 <- read.delim("L_multiflorum.csv", sep = ",")
db1 <- subset(db1, select= -Tiller)
str(db1)
db1[,3:5] <- lapply(db1[,3:5], factor)
str(db1)

```

# Datos
```{r include=FALSE}
db <- db1 %>% 
  mutate(Ozono = if_else(Ozone == 1, "Ozono", "Sin Ozono"),
         Endófitos= if_else(Endophyte == 1, "Edófitos", "Sin Endófitos"),
         Herbivoría= if_else(Aphid == 1, "Áfidos", "Sin Áfidos"))

individuos <- db %>% 
  group_by(Ozono, Endófitos, Herbivoría) %>% 
  summarise(Indviduos= n(), Media=mean(`Biomass`), SD= sd(`Biomass`))
```

```{r echo=FALSE}
head(db1)
knitr::kable(individuos)
```

# Distribución de la variable de respuesta
```{r echo=FALSE}
g <- ggplot(db) + geom_density(aes(Biomass))+ theme_classic()
g
```

# Distribución de los datos por variables
```{r echo=FALSE}
p<-ggplot(db, aes(x=Endófitos, y=Biomass, color=Herbivoría)) +
  geom_boxplot()+
  facet_grid(.~Ozono, scales = "free_x")+
  ylab("Biomasa (g/planta)")+
  xlab("Tratamientos")+
  theme_minimal()+
  theme(strip.text.x = element_text(size = 20))
p
```


# Hipótesis

El desempeño de las plantas puede ser inferido a partir de su biomasa. Esta característica puede verse afectada por factores abióticos, como la exposición a distintos estrese ambientales; y bióticos como la interacción con organismos mutualistas o antagonistas. Se ha reportado que la caracteristica mutualista de los hongos endófitos se ve afectada por el contexto ambiental pudiendo llegar a tener un comportamiento antagonista en codiciones ambientales adversas. Teniendo esto en cuenta, se plantean las siguientes hipótesis:


* El desempeño de la planta se ve disminuído por la presencia de condiciones ambientales adversas.
* El desempeño de la planta se ve disminuído por la ausencia sus asociados mutualistas.
* El desempeño de la planta se ve disminuído por la presencia de herbívoros.
* En condiciones adversas los hongos endófitos cambian su estatus mutualista a parásito, afectando el desempeño de la planta asociada. 
* Los hongos endófitos ayudan a su planta hospedera a sobrellevar condiciones ambientales adversas, por lo que el desempeño será mayor en presencia de endófitos. 
* El desempeño de la planta se verá afectado en condiciones ambientales adversas y en presencia de herbívoros.
* Los hongos endófitos ayudan a su planta hospedara a sobrellevar el estrés por herbivoría.
* En condiciones ambientales adversas los hongos endófitos cambian su estatus mutualista, por lo que incrementan el efecto del daño por herbivoría. 
