---
title: "Proyecto"
output: pdf_document
date: "2023-04-14"
---

Estos datos se obtuvieron a partir del estudio de Ueno *et al.* 2015, en el cual los autores infirieron el rendimiento de *Lolium multiflorum* a partir de la cantidad de biomasa (g por planta), bajo los efectos de la exposición a Ozono troposférico (presencia/ausencia), la interacción del hongo endófito *Epiclöe ocultans* (presencia/ausencia) y la exposición a hervívoros (presencia/ausencia de áfidos).

A partir de estos datos, queremos modelar la cantidad de biomasa en respuesta a los distintos tratamientos.

El diseño 


**pendiente**

### Variables


```{r echo=FALSE}
#Tabla

variables <- data.frame(
  "Variable" = c("Respuesta", "Efecto", "Efecto", "Efecto"), 
  "Nombre" = c("Biomasa", "Ozono", "Endófitos", "Áfidos"), 
  "Unidades" = c("(g/planta)", "(presencia/ausencia)", "(presencia/ausencia)", "(presencia/ausencia)"),
  "Tipo" = c("Continua", "Binaria", "Binaria", "Binaria"))

knitr::kable(variables)
```


# Datos

```{r}
library(tidyverse)
db <- read.delim("L_multiflorum.csv", sep = ",")
str(db)
db[,3:5] <- lapply(db[,3:5], factor)
str(db)

summary(db)

d <- density(db$Biomass)
plot(d) # plots the results


g <- ggplot(db) + geom_density(aes(Biomass))+ theme_classic()
g

db$cathegory <- paste(db$Ozone,db$Endophyte, db$Aphid)
db


db <- db %>% 
  mutate(A = if_else(Ozone == 1, "Oz", "NoOz"),
         B= if_else(Endophyte == 1, "E", "NoE"),
         C= if_else(Aphid == 1, "A", "NoA"))
db$cathegory <- paste(db$B, db$C)


p<-ggplot(db, aes(x=A, y=Biomass, color=cathegory)) +
  geom_boxplot()+
  facet_grid(.~Ozone, scales = "free_x")
p

```


# Hipótesis

El desempeño de las plantas puede ser inferido a partir de su biomasa. Esta característica puede verse afectada por factores abióticos, como la exposición a distintos estrese ambientales; y bióticos como la interacción con organismos mutualistas o antagonistas. Se ha reportado que la caracteristica mutualista de los hongos endófitos se ve afectada por el contexto ambiental pudiendo llegar a tener un comportamiento antagonista en codiciones ambientales adversas. Teniendo esto en cuenta, se plantean las siguientes hipótesis:


* El desempeño de la planta se ve disminuído por la presencia de condiciones ambientales adversas.
* El desempeño de la planta se ve disminuído por la ausencia sus asociados mutualistas.
* El desempeño de la planta se ve disminuído por la presencia de hervíboros.
* En condiciones adversas los hongos endófitos cambian su estatus mutualista a parásito, afectando el desempeño de la planta asociada. 
* Los hongos endófitos ayudan a su planta hospedera a sobrellevar condiciones ambientales adversas, por lo que el desempeño será mayor en presencia de endófitos. 
* El desempeño de la planta se verá afectado en condiciones ambientales adversas y en presencia de hervíboros.
* Los hongos endófitos ayudan a su planta hospedara a sobrellevar el estrés por herviboría.
* En condiciones ambientales adversas los hongos endófitos cambian su estatus mutualista, por lo que incrementan el efecto del daño por herviboría. 
